【裁判字號】    91,自,853
【裁判日期】    920221
【裁判案由】    詐欺
【裁判全文】
臺灣臺中地方法院刑事判決                          九十一年度自字第八五三號
    自  訴  人  甲○○  女  三.
    代  理  人  乙○○  女  五.
    擔當訴訟人  臺灣臺中地方法院檢察署檢察官
    被      告  丙○○  男  三.
右列被告因詐欺案件，經自訴人提起自訴，本院判決如左：
    主  文
丙○○無罪。
    理  由
一、本件自訴意旨略以：被告丙○○基於意圖為自己不法所有之概括犯意，分別於民
    國九十年二月二十日及同年月二十四日，先後二次至自訴人所經營位於臺中縣太
    平市○○路○段一０四號「五線譜卡拉ＯＫ店」（下稱卡拉ＯＫ店）消費新台幣
    （下同）四千一百五十元及三千六百元，而連續向自訴人訛稱其未帶現金等情，
    致自訴人陷於錯誤，收取被告丙○○所簽發用以支付上開消費款之本票二紙。詎
    自訴人先後執上開本票向被告追索而未獲置理，始知上情，因認被告丙○○涉有
    刑法第三百三十九條第一項詐欺取財罪嫌云云。
二、按犯罪事實應依證據認定之，無證據不得推定其犯罪事實，刑事訴訟法第一百五
    十四條定有明文。再認定不利於被告之事實，須依積極證據，苟積極證據不足為
    不利於被告事實之認定時，即應為有利於被告之認定，更不必有何有利之證據﹔
    又刑法第三百三十九條第二項詐欺得利罪之成立，以意圖為自己或第三人不法之
    所有，施用詐術使人陷於錯誤而得財產上不法之利益或使第三人得之為構成要件
    ，最高法院三十年上字第八一六號及四十六年台上字第二六Ｏ號著有判例可資參
    照。
三、訊據被告丙○○固坦承其確曾至自訴人所經營之卡拉ＯＫ店消費如上開本票之金
    額，並交付上開本票予自訴人，而屆期均未清償上開消費款等事實不諱，核與自
    訴代理人乙○○指陳情節相符，復有前揭本票影本二紙附卷足參；惟其仍堅決否
    認有何詐欺之犯行，辯稱：其因未帶足夠之現金消費，故經自訴人同意而簽發前
    揭本票，又事後其原從事之板模工作欠缺工作機會，經濟較為困難，始無法清償
    上開款項，其並無拒不還款且自始即有詐欺意圖之情等語。經查，被告丙○○辯
    稱其以簽帳方式交付上開本票予自訴人，乃因其當時確實未帶足夠之現金，始先
    後二次經自訴人同意而為者等情，既據自訴代理人陳稱：「第一次被告要付款時
    ，說他沒帶現金，因為是客人，所以讓他簽帳，後來被告又來店內，我問他是否
    是要來清償前帳，但他說還要消費，隔天才要來清償，所以又讓他簽帳，第二次
    簽本票時，他說一星期內會以現金結清」等情在卷，已顯見自訴人於被告第二次
    至店內消費時，業已知悉被告並未帶現金，猶仍同意被告入店內消費，則自訴人
    自顯無任何受到詐騙而提供消費服務之情，故而，應認自訴人尚未因被告上開交
    付本票之行為，陷於錯誤可言，而被告辯稱其並無詐欺之意圖及施用詐術之行為
    ，已堪可採信。又查，本件被告丙○○於自訴人自訴後業已清償上開款項予自訴
    人等情，既有收據附卷足參，當益證被告辯稱其乃因事後欠缺工作機會，經濟較
    為困難，始無法清償上開款項，其並非拒不還款，且自始尚無施用詐術之意圖等
    情，堪予採信，是本件尚非得以被告事後未清償上開消費款，有遲延給付情事，
    遽為認定被告有上開詐欺之犯行。綜上，本件尚非得以被告仍有上開本票之消費
    款項未償等情，即認被告自始具有不法所有之意圖，且有施用詐術之行為，而被
    告丙○○主觀上既無為自己不法所有之意圖，客觀上復無欺罔之施用詐術行為，
    揆諸上開說明，自核與該罪之構成要件不符，難遽對被告丙○○論以該法條之罪
    責。是本件應純屬民事糾葛，自訴人本應循民事途徑解決，方屬正途。此外，復
    查無其他積極事證足資證明被告丙○○有何詐欺之犯行，自屬不能證明其犯罪，
    應為無罪判決之諭知。
四、本件自訴人經合法傳喚，無正當理由而不到庭，本院認有必要，乃依刑事訴訟法
    第三百三十一條第二項之規定，通知臺灣臺中地方法院檢察署檢察官擔當訴訟，
    併此敘明。
據上論斷，應依刑事訴訟法第三百四十三條、第三百三十一條第二項、第三百零六條
、第三百零一條第一項，判決如主文。
中      華      民      國      九十二      年    二    月    二十一    日
                                臺灣臺中地方法院刑事第二庭
                                        法  官  許  惠  瑜
右正本證明與原本無異。
如不服本判決，應於送達後十日內向本院提出上訴狀（須附繕本），上訴於臺灣高等
法院臺中分院。
                                        書記官
中      華      民      國      九十二      年    二    月    二十四    日


司法院資訊處製作；財團法人民間司法改革基金會備份。
